【裁判字號】    96,交上易,384
【裁判日期】    970115
【裁判案由】    過失傷害
【裁判全文】
臺灣高等法院刑事判決               96年度交上易字第384號
上  訴  人  臺灣士林地方法院檢察署檢察官
被      告  丙○○
上列上訴人因被告過失傷害案件，不服臺灣士林地方法院95年度
交易字第307 號，中華民國96年10月19日第一審判決（起訴案號
：臺灣士林地方法院檢察署94年度偵字第12486 號），提起上訴
，本院判決如下：
    主  文
上訴駁回。
    事  實
一、丙○○於民國（下同）94年11月24日13時許，在臺北縣淡水
    鎮○○路216 巷15號8 樓住處飲酒後（經以呼氣方式檢測之
    酒精濃度為每公升0.24毫克，尚未達不能安全駕駛之程度，
    所涉公共危險罪嫌業經臺灣士林地方法院檢察署以94年度偵
    字第12486 號為不起訴處分），騎乘車號為BJU-137 號之重
    型機車外出，嗣於同日14時10分許，沿臺北縣淡水鎮○○路
    156 巷由南往北方向行駛，本應注意車前狀況，隨時採取必
    要之安全措施，而依當時情形係天候晴，日間自然光線，路
    面狀況為乾燥、無缺陷且無障礙物，視距良好，並無不能注
    意之情事，竟疏未注意前方路口動態即貿然右轉，旋於右轉
    之際因見於沙崙路上設攤營業之乙○○站立路旁而避煞不及
    ，致其所騎乘之機車擦撞乙○○之右下半身，乙○○因而倒
    地並受有右側第3 、4 肋骨骨折合併氣胸及右側股骨骨折等
    傷害，迨警方據報前往現場處理，丙○○於有偵查權之員警
    發覺前開犯行前，自行向現場處理員警當場承認為肇事人並
    申告前開行為而接受裁判，始查悉上情。
二、案經乙○○及其配偶甲○○○訴由臺北縣政府警察局淡水分
    局報請臺灣士林地方法院檢察署檢察官偵查起訴。
    理  由
一、前揭犯罪事實，業據被告丙○○於原審審理中坦承不諱，核
    與告訴人乙○○於偵查中指訴之情節相符，並有道路交通事
    故現場圖、道路交通事故調查報告表（一）（二）及肇事現
    場照片等件在卷可稽。又告訴人乙○○因被告駕車與之擦撞
    而受有如事實欄所載之傷勢，亦有馬偕紀念醫院診斷證明書
    1 紙附卷可憑，足徵被告之自白與事實相符，堪以採信。本
    件事證明確，被告犯行洵堪認定，應予依法論科。
二、新舊法之比較：
（一）被告行為後，於94年2 月2 日修正公布之刑法，於95年7
      月1 日施行，其中刑法第2 條係規範行為後法律變更所生
      新舊法律比較適用之準據法，是刑法第2 條本身雖經修正
      ，但該條文既屬適用法律之準據法，本身尚無比較新舊法
      之問題，應逕適用裁判時即修正後刑法第2 條規定以決定
      適用之刑罰法律，先予敘明。
（二）關於罰金刑部分，修正前刑法第33條第5 款規定：「罰金
      ：1 元（銀元）以上。」修正後刑法第33條第5 款規定：
      「罰金：新臺幣1,000 元以上，以百元計算之。」修正後
      刑法第33條第5 款所定罰金刑最低數額，較之修正前提高
      ，自以修正前刑法第33條第5 款規定，較有利於被告。
（三）有關自首部分，被告行為時刑法第62條規定：「對於未發
      覺之罪自首而受裁判者，減輕其刑。但有特別規定者，依
      其規定。」本件裁判時上開條文已修正為：「對於未發覺
      之罪自首而受裁判者，得減輕其刑。但有特別規定者，依
      其規定。」即被告如符合自首要件，依修正前刑法之規定
      ，必減輕其刑，然依修正後刑法之規定，法院仍得裁量是
      否減輕其刑，自應以被告行為時即修正前刑法第62條之規
      定較有利於被告。
三、核被告所為，係犯刑法第284 條第1 項前段之過失傷害罪。
    又本件警方接獲報案時，報案人未報明肇事人姓名，員警前
    往現場處理時，被告在場，並當場承認為肇事人，此有臺北
    縣政府警察局淡水交通分隊道路交通事故肇事人自首情形紀
    錄表1 份在卷可稽，是被告於有偵查權之警員發覺前開犯行
    之犯罪人前，自行向現場處理警員申告上開犯行，並隨同警
    員到案及接受審判，符合自首之規定，應依修正前之刑法第
    62條之規定，減輕其刑。
四、原審認被告罪證明確，因而依刑法第2 條第1 項、第284 條
    第1 項前段，修正前刑法第62條前段、第41條第1 項前段之
    規定，並審酌丙○○未曾受有期徒刑以上刑之宣告，有本院
    被告全國前案紀錄表1 份在卷可稽，其騎乘機車因上開過失
    而致告訴人乙○○受傷，復於95年7 月19日以新臺幣（下同
    ）25萬元與告訴人乙○○達成和解，亦有和解筆錄1 份在卷
    可參，雖其迄今僅賠償告訴人乙○○17萬5000元，然於犯罪
    後尚能坦承犯行，及其品行、犯罪之動機、目的、手段、智
    識程度、犯罪所生之損害等一切情狀，量處被告有期徒刑3
    月，並諭知易科罰金之折算標準。又被告行為時之刑法第41
    條第1 項前段規定：「犯最重本刑為五年以下有期徒刑以下
    之刑之罪，而受六個月以下有期徒刑或拘役之宣告，因身體
    、教育、職業、家庭之關係或其他正當事由，執行顯有困難
    者，得以一元以上三元以下折算一日，易科罰金。」且依修
    正前罰金罰鍰提高標準條例第2 條前段（現已刪除）之規定
    ，將上開易科罰金之折算標準就其原定數額提高為一百倍折
    算一日，是其行為時之易科罰金折算標準，應以銀元一百元
    至三百元折算一日，經折算為新臺幣後，應以新臺幣三百元
    至九百元折算為一日，惟95年7 月1 日施行之刑法第41條第
    1 項前段則規定：「犯最重本刑為五年以下有期徒刑以下之
    刑之罪，而受六個月以下有期徒刑或拘役之宣告者，得以新
    臺幣一千元、二千元或三千元折算一日，易科罰金。」經比
    較修正前後規定之結果，應認修正前之法律較有利於被告，
    依修正後刑法第2 條第1 項之規定，自應適用行為時之法律
    即修正前之刑法第41條第1 項前段及修正前罰金罰鍰提高標
    準條例第2 條之規定，諭知易科罰金，並定其折算標準。並
    說明被告為本件之過失傷害犯行，其犯罪時間係在民國96年
    4 月24日以前，應依中華民國96年罪犯減刑條例第2 條第1
    項第3 款及第3 條第1 項第15款之規定，減其刑期二分之一
    。其認事用法，並無違誤，量刑亦稱妥適，檢察官依循告訴
    人之請求提起本件上訴，認被告尚有7 萬5000元尚未給付，
    原審僅量處被告有期徒刑3 月，減刑為有期徒刑1 月又15日
    ，量刑顯不符正義；又告訴人乙○○受傷部位為右股骨粉碎
    性骨折、右第3 、4 、5 、6 肋骨骨折併氣胸，惟原審僅認
    定告訴人受骨折之傷害，認定事實有所違誤云云。惟查，原
    審於量刑時，已於判決理由內詳述被告與告訴人乙○○以25
    萬元達成和解，且被告迄今僅賠償告訴人乙○○17萬5000元
    （即尚餘7 萬5000元未給付），及審酌被告之品行、犯罪之
    動機、目的、手段、智識程度、犯罪所生之損害及其犯罪後
    態度尚稱良好等一切情狀，量處如被告有期徒刑3 月，並依
    96年罪犯減刑條例減為有期徒刑1 月又15日，而量刑乃屬法
    院依職權所審酌之事項，原審依中度刑期（刑法第284 條第
    1 項前段之法定刑為6 月以下有期徒刑、拘役或5 百元以下
    罰金）量刑，本院認原審量刑並無偏輕之情形，上訴人就原
    審法院適法範圍裁量權之行使為爭執，核無理由。再依告訴
    人乙○○於受傷當日（即94年11月24日）赴馬偕紀念醫院就
    診所開具之診斷證明書，所記載之病名確為「右側第3 、4
    肋骨骨折合併氣胸及右側股骨骨折」等傷害（見偵查卷第33
    頁），告訴人乙○○嗣於96年11月1 日再請馬偕紀念醫院開
    具診斷證明書，病名雖記載為：「右股骨粉碎性骨折、右第
    3 、4 、5 、6 肋骨骨折併氣胸」等情（見本院卷第15頁）
    ，僅係就受傷之病名再詳予敘明，而其受傷之部位幾無不同
    ，難認原審認定告訴人受傷之情形有何違誤，況告訴人乙○
    ○嗣於本院所提出之診斷證明書之日期已距案發時近2 年之
    久，依診斷證明書所載之內容，告訴人乙○○嗣於此期間曾
    多次診療及施以手術治療，則其最後於96年11月1 日診療後
    所出具之診斷證明書所載之病名是否與案發時之傷情相符，
    此段期間，是否有其他因素滲入導致告訴人乙○○受有異於
    受傷當時檢驗所呈現之傷勢，亦有疑問，自不能以距事發2
    年以後另出具之診斷證明書即認其原受傷之傷勢並非如此，
    是檢察官據此提起上訴，認原審認定告訴人乙○○所受傷勢
    與事實不符云云，為本院所不採，檢察官此部分上訴亦無理
    由，自應駁回其上訴。
五、被告經合法傳喚，無正當之理由不到庭，爰不待其陳述，逕
    行判決。
據上論斷，應依刑事訴訟法第368 條、第371 條，判決如主文。
本案經檢察官張熙懷到庭執行職務。
中    華    民    國    97    年    1     月    15    日
                  刑事第一庭審判長法  官  蔡長溪
                                  法  官  陳春秋
                                  法  官  謝靜恒
以上正本證明與原本無異。
不得上訴。
                                  書記官  陳珮茹
中    華    民    國    97    年    1     月    15    日
附錄：本案論罪科刑法條全文
刑法第284條第1項前段
因過失傷害人者，處6月以下有期徒刑、拘役或5百元以下罰金，
致重傷者，處1年以下有期徒刑、拘役或5百元以下罰金。


司法院資訊處製作；財團法人民間司法改革基金會備份。
